臺灣花蓮地方法院刑事裁定　　　　　　100年度交聲字第132號
原處分機關　交通部公路總局臺北區監理所花蓮監理站玉里分站
異　議　人
即受處分人　鄭阿慧
上列異議人即受處分人因違反道路交通管理處罰條例案件，對於
交通部公路總局臺北區監理所花蓮監理站玉里分站民國100年4月
7日所為之處分（處分案號：北監玉違字第裁45-P00000000 號）
，聲明異議，本院裁定如下：
    主  文
原處分撤銷。
鄭阿慧汽車駕駛人，駕駛汽車經測試檢定酒精濃度超過規定標準
，因而肇事致人受傷，吊扣其普通小型車駕駛執照貳年及應施以
道路交通安全講習。
    理  由
一、原處分意旨略以：本件異議人即受處分人（下稱異議人）鄭
    阿慧於民國99年8月14日21時35分許，駕駛車牌號碼7766-FP
    號自用小客車，行經花蓮縣193縣道93.2 公里處，因有「汽
    車駕駛人酒精濃度超過規定標準，因而致人受傷」之違規行
    為，經警據報循線查獲後，對其施以呼氣酒精濃度測試，測
    得其呼氣酒精濃度為每公升0.77毫克之違規事實，經花蓮縣
    警察局玉里分局員警以花警交字第P00000000 號舉發違反道
    路交通管理事件通知單掣單舉發。原處分機關爰依道路交通
    管理處罰條例第35條第1項第1款、第24條第1項第2款（裁決
    書漏載第1項第2款）及違反道路交通管理事件統一裁罰基準
    及處理細則第41條、第43條、第44條、第67條規定，裁處罰
    鍰新臺幣（下同）49,500元，及吊扣駕駛執照24個月，並施
    以道路交通安全講習，罰鍰限於100年5月7 日前繳納，並註
    明上開罰鍰逾期不繳納之處分云云。
二、異議意旨略以：該次酒後駕車行為業經本院判處緩刑（異議
    狀誤載為「本案已緩起訴」)，請准予免罰違規罰鍰等語。
三、按汽車駕駛人飲用酒類或其他類似物後其吐氣所含酒精濃度
    超過每公升0.25毫克或血液中酒精濃度超過百分之0.05以上
    者，不得駕車，道路交通安全規則第114條第2款定有明文。
    又汽車駕駛人，駕駛汽車經測試檢定有酒精濃度超過規定標
    準者，處新臺幣（下同）15,000元以上60,000元以下罰鍰，
    並當場移置保管其車輛及吊扣其駕駛執照1 年；因而肇事致
    人受傷者，並吊扣其駕駛執照2 年，道路交通管理處罰條例
    第35條第1項第1款亦有明文。又汽車駕駛人有本條例第35條
    第1項之情形者，應接受道路交通安全講習，同條例第24 條
    第1項第2款復有規定。
四、經查：
  (一)異議人鄭阿慧於99年8月14日下午5時至6 時許飲酒後，仍駕
    駛車牌號碼7766-FP號普通自用小客車，沿花蓮縣193縣道由
    南往北行駛，行經花蓮縣193縣道93.2 公里處，因酒後疏於
    注意，不慎撞擊停於路旁林采蓉所乘坐之腳踏車左把手，致
    林采蓉人車倒地，受有雙腳、左手臂擦傷、下巴挫傷之傷害
    ，為警據報循線查獲並對其施以呼氣酒精濃度測試，測得其
    呼氣酒精濃度每公升達0.77毫克等情，為異議人所不爭執，
    並有花蓮地方法院檢察署檢察官99年偵字第4550號聲請簡易
    判決處刑書、花蓮縣警察局花警交字第P00000000 號舉發違
    反道路交通管理事件通知單各1 紙在卷足憑，此部分事實，
    堪信屬實。又異議人前揭酒後駕車之行為同時涉犯刑法第18
    5條之3之公共危險罪，業經本院以99年度玉交簡字第232 號
    簡易判決處以有期徒刑4 月，其另涉犯肇事致人傷害逃逸罪
    ，亦經本院該判決判處有期徒刑7 月，二罪定應其執行刑為
    有期徒刑9月，緩刑3年，並應於判決確定後1 年內，向執行
    檢察官指定之政府機關、政府機構、行政法人、社區其他符
    合公益目的之機構或團體提供150小 時之義務勞務，緩刑期
    間付保護管束，並於99年11月12日確定在案，此有本院99年
    度玉交簡字第232 號判決書、臺灣高等法院被告前案紀錄表
    各1份在卷可稽。
  (二)按94年2月5日公布，於95年2月5日施行之行政罰法第26條規
    定：「一行為同時觸犯刑事法律及違反行政法上義務規定者
    ，依刑事法律處罰之。但其行為應處以其他種類行政罰或得
    沒入之物而未經法院宣告沒收者，亦得裁處之。前項行為如
    經不起訴處分或為無罪、免訴、不受理、不付審理之裁判確
    定者，得依違反行政法上義務規定裁處之。」即所謂一事不
    二罰原則，究其立法理由，一行為同時觸犯刑事法律及違反
    行政法上義務規定時，由於刑罰與行政罰同屬對不法行為之
    制裁，而刑罰之懲罰作用較強，故在處罰目的相同且處罰方
    式相同時，若依刑事法律處罰，即足資警惕時，實無一事二
    罰再處行政罰之必要；且刑事法律處罰，由法院依法定程序
    為之，較符合正當法律秩序，應予優先適用，故同時觸犯刑
    事法律及違反行政法上義務規定之行為，行政機關得否科以
    與刑罰相類之行政罰處罰，端視該行為之刑事訴追或審判程
    序終局結果而定，在刑事訴追、審判程序尚未終局確定前，
    行政機關自不得逕予裁罰；至於罰鍰以外之沒入或其他種類
    行政罰，因兼具維護公共秩序之作用，為達行政目的，行政
    機關仍得併予裁處。本件異議人所為本件酒後駕車之交通違
    規行為，業經臺灣花蓮地方法院檢察署檢察官以99年度偵字
    第4550號向本院聲請簡易判決處刑，並經本院以99年度玉交
    簡字第232號判處有期徒刑4月，並於同年11月12日確定，有
    上開判決可證。揆諸前揭說明，異議人既因同一酒後駕車行
    為同時觸犯刑事法律及違反行政法上義務，其中刑事部分經
    本院判決確定，基於一事不二罰之行政罰原則，自不得依行
    政規定逕予裁罰罰鍰。
  (三)至原處分關於吊扣駕駛執照24個月部分，係預防將來再犯危
    險之管制罰，有別於前揭針對已發生違規事實科處罰鍰之行
    政秩序罰，核屬行政罰法第26條第1 項但書所稱之「其他種
    類行政罰」。按道路交通管理處罰條例第68條業於94年12月
    14日修正，並自95年3月1日施行，修正前之道路交通管理處
    罰條例第68條規定：汽車駕駛人，因違反本條例及道路交通
    安全規則之規定，受吊扣或吊銷駕駛執照處分時，吊扣或吊
    銷其持有各級車類之駕駛執照。其立法意旨在於違規行為對
    道路交通秩序之維持及道路交通安全已生較大之影響，故規
    定吊扣或吊銷其持有各級車類之駕駛執照，以限制其繼續駕
    車行駛道路之權利，其係屬駕駛行為之限制，並不因所持駕
    駛執照種類不同而有所差異。而修正後之道路交通管理處罰
    條例第68條規定：汽車駕駛人，因違反本條例及道路交通安
    全規則之規定，受吊銷駕駛執照處分時，吊銷其持有各級車
    類之駕駛執照。其立法理由略以：「原條文將違法或違規駕
    駛人所持有各級車類之駕駛執照一併吊扣或吊銷，失之過酷
    ，影響人民工作及生活甚鉅，爰修正之」等語。故依修正後
    道路交通管理處罰條例第68條之規定觀之，受吊扣駕駛執照
    處分，不再吊扣其持有各級車類之駕駛執照，僅於受吊銷駕
    駛執照處分時，始吊銷其持有各級車類之駕駛執照，而限縮
    修正前條文之適用範圍，即受吊扣駕駛執照處分，不在本條
    規定適用之列。職是，依上開規定受吊銷駕照處分者，仍維
    持吊銷其持有各級車類之駕駛執照。至於受吊扣駕照處分者
    ，僅吊扣其違法或違規當時所駕駛車輛之駕駛執照，不再吊
    扣其持有各級車類之駕駛執照。依上開說明，異議人因酒後
    駕車而受吊扣駕駛執照處分時，自不得再吊扣其持有各級車
    類之駕駛執照，故原處分機關為吊扣駕駛執照之處分時，應
    就受處分人所應吊扣之駕駛執照種類予以限定，始符合依法
    行政原則。本件受異議人於上開酒後駕車違規行為時，係駕
    駛普通自用小客車，揆諸前開說明，其依法所受之處分應為
    限制其駕駛普通小型車之權利，即應吊扣其普通小型車之駕
    駛執照，原處分機關就吊扣駕照部分未具體指明吊扣何種駕
    駛執照，應由本院撤銷，改諭知吊扣其普通小型車駕駛執照
    2 年。至原處分另裁處施以道安講習之部分，此部分之處分
    係屬罰鍰以外之其他種類行政罰，原處分機關本得裁處之，
    是此部分之併予裁處，於法並無不合，併此敘明。
五、綜上所述，本件原處分機關於異議人已受本院刑事判決確定
    ，逕對異議人就上開酒後駕車行為裁處罰鍰49,500元，依前
    開說明意旨，與上述行政罰法第26條第1 項前段之「一事不
    二罰」原則顯相違，難謂適法；又本件酒後駕車係一個交通
    違規行為，罰鍰處分、吊扣駕駛執照及應接受道路交通安全
    講習部分，均無從區分，故應由本院將原處分撤銷，另為裁
    定如主文第2項所示，以資適法。
六、據上論斷，應依道路交通事件處理辦法第19條前段，道路交
    通管理處罰條例第35條第1項第1款、第24條第1項第2款，裁
    定如主文。
中    華    民    國   100    年    4     月    27    日
                  交通法庭      法  官  陳月雯
上列正本證明與原本無異。
如對本裁定不服，應於送達後5 日內，向本院提出抗告狀（應抄
附繕本）。
中    華    民    國   100    年    4     月    27    日
                                書記官